【裁判字號】    95,訴,57
【裁判日期】    950803
【裁判案由】    毒品危害防制條例
【裁判全文】
臺灣苗栗地方法院刑事判決                95年度訴字第57號
公  訴  人  臺灣苗栗地方法院檢察署檢察官
被      告  甲○○
                    國民身分證.
選任辯護人  丁○○  律師
上列被告因違反毒品危害防制條例案件，經檢察官提起公訴（
94年度偵字第3845號），本院判決如下：
    主      文
甲○○販賣第二級毒品，處有期徒刑參年拾月；扣案之第二級毒
品MDMA即搖頭丸伍拾肆顆（驗後餘淨重拾壹點零柒公克）、一粒
眠捌拾顆（驗後餘淨重拾陸點柒伍公克）均沒收銷燬之；供販賣
毒品用工具研磨器壹組及空膠囊壹袋均沒收之；所得財物新臺幣
參仟元沒收之，如全部或一部不能沒收時，以其財產抵償之。又
販賣第三級毒品愷他命，處有期徒刑參年，扣案之第三級毒品愷
他命伍拾罐（驗後餘淨重參拾陸點肆肆公克）沒收銷燬之；供販
賣毒品用工具研磨器壹組及空膠囊壹袋均沒收之；所得財物新臺
幣參仟元沒收之，如全部或一部不能沒收時，以其財產抵償之。
應執行有期徒刑陸年陸月；扣案之第二級毒品MDMA即搖頭丸伍拾
肆顆（驗後餘淨重拾壹點零柒公克）、一粒眠捌拾顆（驗後餘淨
重拾陸點柒伍公克）、第三級毒品愷他命伍拾罐（驗後餘淨重參
拾陸點肆肆公克）均沒收銷燬之；供販賣毒品用工具研磨器壹組
及空膠囊壹袋均沒收之；所得財物新臺幣陸仟元沒收之，如全部
或一部不能沒收時，以其財產抵償之。
    事      實
一、甲○○於不詳日期，向不詳姓名之人購入數量不詳之第二級
    毒品MDMA（即搖頭丸）及第三級毒品愷他命後，竟基於意圖
    營利非法販賣第二級毒品MDMA（即搖頭丸）之犯意，於民國
    93年12月10日22時許，在其位於苗栗市○○路35之1 號2 樓
    住處，以每顆搖頭丸新台幣（下同）3 百元之價格，販賣第
    二級毒品搖頭丸10顆予丙○○（持有第二級毒品犯行，業經
    本院另案簡易判決處刑），合計3 千元；甲○○復另行基於
    意圖營利非法販賣第三級毒品愷他命之犯意，於同年月17日
    上午6 時30分許，在其上揭住處，以每罐愷他命1 千元之價
    格，販售第三級毒品愷他命3 罐予丙○○，合計3 千元。嗣
    同年月17日17時許，為警持本院簽發之搜索票在甲○○上揭
    處所執行搜索，扣得甲○○持有之第二級毒品搖頭丸54顆（
    原淨重11.48 公克，送驗後餘淨重11.07 公克）、一粒眠80
    顆（原淨重17.17 公克，送驗後餘淨重16.75 公克）、第三
    級毒品愷他命50罐（原淨重37.20 公克，送驗後餘淨重36.
    44公克）及其所有供販賣第二、三級毒品用之工具空膠囊1
     包、研磨器1 組等物，及丙○○持有之第二級毒品搖頭丸
    10顆、第三級毒品愷他命3 罐（丙○○持有上揭毒品部分，
    由另案扣押中），始查獲上情。
二、案經苗栗縣警察局通霄分局報請台灣苗栗地方法院檢察署檢
    察官偵查起訴。
    理      由
一、訊據被告甲○○對於上揭時、地，經警查獲持有上揭扣案第
    二毒品搖頭丸54顆、一粒眠80顆、第三級毒品愷他命50罐及
    空膠囊1 包、研磨器1 組等物之事實固坦承不諱，惟矢口否
    認有何販賣毒品犯行，辯稱：伊未販賣毒品給丙○○，扣案
    伊持有上揭毒品係供其自行施用，而丙○○持有之毒品則係
    伊與丙○○2 人於93年12月16日晚上，至桃園獅子王舞廳以
    5 萬5 千元合資購買後丙○○分得之部分云云。惟查，被告
    於上揭時、地先後販賣第二級毒品搖頭丸10顆及第三級毒品
    愷他命3 罐與丙○○之事實，業據證人丙○○迭於警詢時、
    檢察官偵查中及本院審理中證述明確（參見94年度偵字第38
    45號偵查卷第14、61、62頁，本院95年7 月20日審判筆錄第
    5 、6 、7 頁），至被告上揭辯解，經查：
（一）被告辯稱扣案伊與丙○○持有之上揭毒品，係伊與丙○○
      2 人於93年12月16日晚上，至桃園獅子王舞廳合資購買乙
      節，固據證人丙○○於檢察官最初偵訊時證述在卷（參見
      前開偵查卷第52頁），惟徵諸證人丙○○經警查獲時，在
      最初警詢中即證述：「K 他命三瓶是我今（十七）日六時
      三十分於警方查獲地點向甲○○買的，搖頭丸十一顆（應
      係十顆之誤）是我於九十三年十二月十日二十二時於同一
      處所（苗栗市○○路三五之一號二樓）向甲○○買的。」
      、在檢察官第二次偵訊時證述：「（問：這些毒品是從誰
      的手上交到你手上？）甲○○」、「他在93年12月11日淩
      晨交搖頭丸十顆給我，地點是他在苗栗市○○路住處附近
      路邊；後來在93年12月17日被警察抓的那天早上六、七點
      多，在他住的苗栗市○○路的住處交K 他命三罐給我。」
      等語（參見前開偵查卷第14、61頁），及本院審理中證述
      ：「（問：你跟誰買【意指買毒品】？）甲○○。」（參
      見前開審判筆錄第5 頁），本件自難僅憑證人丙○○於檢
      察官第一次偵訊時之證言，遽認被告上揭辯解可採。況參
      諸證人丙○○於檢察官第二次偵訊時即翻異前供詞，改證
      稱：「（問：為何你在內勤檢察官處，你稱搖頭丸部分是
      甲○○是在桃園獅子王舞廳交給你的？）我有這樣講，但
      那是甲○○叫我這樣騙內勤檢察官的。」、「（問：當時
      你是否跟內勤檢察官說你是跟甲○○合資購買毒品的？）
      是。這是甲○○叫我騙檢察官的。」等語（參見前開偵查
      卷第62頁），及在本院審理中證述未與被告一起買毒品（
      參見前開審判筆錄第8 頁）乙節，堪認證人丙○○於檢察
      官最初偵訊時之所以翻異其在警詢時之證述，純係懼於被
      告壓力所致，證人丙○○之後在檢察官偵查中及本院審理
      中之證述，應堪採信。被告上揭辯解，自無可採。
（二）次查，參諸被告在桃園獅子王舞廳購買毒品的金額，被告
      在警詢中供述購買毒品金額總共約5 萬元（參見前開偵查
      卷第7 頁），惟在本院審理中卻供述約5 萬5 千元（參見
      前開審判筆錄第25頁），前後供述已屬不一；另徵諸被告
      購買毒品的方式，其在檢察官偵查中供述係藥頭向伊兜售
      （參見前開偵查卷第55頁），在本院審理中則供述伊係在
      舞廳內被陌生人圍住強迫推銷伊買的（參見前開審判筆錄
      第26、27頁），二者亦不相符，且有違常情，蓋被告若無
      購買毒品意願，陌生人何以會向其強迫推銷，並強迫其購
      買？又販賣毒品既係陌生人，如何知悉其身上帶有現款5
      萬餘元？若被告身上並無足夠現金，陌生人豈肯販賣毒品
      給被告？此外，參以被告供述93年12月16日晚上丙○○有
      進入獅子王舞廳內，核與證人丙○○供述當晚僅被告進入
      舞廳內，伊在外面等被告乙節（參見前開審判筆錄第8 、
      27頁），亦顯然不符，衡情被告當日若非為購買毒品而前
      往獅子王舞廳，其身上為何會攜帶5 萬餘元現款？又本件
      扣案毒品如係被告93年12月16日晚上從苗栗至桃園獅子王
      舞廳向人購得，何以被告在偵查中及本院審理中，均不敢
      承認係伊主動向人購買，而辯稱係遭人強迫購買？故扣案
      毒品是否如被告所辯係93年12月16日晚上在桃園獅子王舞
      廳內購得，容有疑問。
（三）再查，本件如依被告所辯扣案毒品係93年12月16日晚上在
      桃園獅子王舞廳內由伊與丙○○合資購得云云，則依被告
      在偵查中供述渠等分擔方式係一人一半，即丙○○要負擔
      2 萬5 千元（參見前開偵查卷第56頁），為何丙○○僅拿
      6 千元給被告？又如被告所辯不足部分係丙○○向伊借的
      云云屬實，則丙○○理應分得當天購得毒品數量之一半，
      為何被告僅分給丙○○搖頭丸10顆、第三級毒品愷他命3
      罐？徵諸被告曾係丙○○之老闆，二人顯係舊識，且同時
      在被告上揭住處經警查獲，而二人間平日亦未有任何宿怨
      ，被告與丙○○如係合資購買毒品，衡情證人丙○○為迴
      護被告，應會作附和被告之證詞，而無故意誣陷被告之理
      。其為何在員警查獲時，於員警詢問之初即證述未曾與被
      告合資購買毒品？是被告上揭辯解，顯係事後卸責之詞，
      不足採信。
（四）另證人乙○○於本院審理中證述：93年12月17日早上6 、
      7 時許，伊未在被告上揭住處，亦未看到丙○○向被告購
      買毒品愷他命等語（參見前開審判筆錄第16頁），核與證
      人丙○○在偵查中證述伊向被告購買毒品愷他命時，乙○○在被告上揭住處不符等語，固不相符，惟參諸被告與證
      人乙○○2 人對於曾共同在被告上揭住處1 樓經營PU B店
      乙節，及被告在上揭住處經警查獲時，乙○○亦在場等情
      ，均供承不諱，益證被告與乙○○2 人關係匪淺，證人乙○○為迴護被告，而為有利被告之證言，其證言是否可採
      ？已有可疑。況徵諸證人丙○○於偵查中證述：「甲○○
      的女友乙○○當時也在其住處，但買K 他命時，乙○○在
      上廁所。」等語（參見前開偵查卷第62頁），證人丙○○
      並未證述伊購買毒品愷他命時，證人乙○○有在場，依其
      上揭證言，其僅證述伊購買毒品愷他命時，證人乙○○雖
      在被告住處，但未看到伊購買毒品。是本件尚難以證人乙○○於本院審理中之上揭證述，遽認證人丙○○於警詢時
      、檢察官第二次訊問時及本院審理中證述伊曾向被告購買
      毒品等語，不足採信。
（五）末查，被告雖否認其曾施用第二級毒品搖頭丸之事實，惟
      徵諸被告於93年12月17日17時許，為警查獲經採集其尿液
      送驗結果，呈第二級毒品MDMA（亞甲基雙氧甲基安非他命
      ）之陽性反應，有國防部憲兵司令部刑事鑑識中心94年4
      月20日（94）安鑑字第00757 號鑑驗通知書1 份在卷可稽
      ，足見被告至少在93年12月17日17時許為警查獲採集其尿
      液起，回溯48小時內之某時，確曾施用第二級毒品搖頭丸
      無訛，此亦足堪認定被告平日即持有第二級毒品搖頭丸之
      事實。另參諸本件在被告上揭住處扣得之毒品數量，高達
      第二級毒品搖頭丸54顆、一粒眠80顆、第三級毒品愷他命
      50 罐 ，及扣得供分裝毒品用之工具空膠囊1 包、研磨器
      1 組等情，上揭扣案毒品如係僅供被告施用，其為何在偵
      查中不敢承認伊曾施用第二級毒品搖頭丸? 又如未從事販
      賣毒品犯行，被告為何持有之毒品數量如此多？且為何持
      有分裝毒品用之工具空膠囊1 包、研磨器1 組等物？故被
      告辯稱伊未涉犯販賣毒品犯行云云，顯係卸責之詞，不足
      採信。
（六）綜上所述，本件扣案毒品並非被告與丙○○2 人合資，在
      93年12月16日晚上在桃園獅子王舞廳內所購買；且如上所
      述，亦無證據足資認定係被告在93年12月16日晚上在桃園
      獅子王舞廳內所購買，被告之所以在偵、審中為上揭辯解
      ，顯係為掩飾其販賣第二級毒品搖頭丸及第三級毒品愷他
      命與丙○○之犯行，是其辯解，自不足採信。從而，本件
      事證明確，被告之上揭販賣第二級毒品搖頭丸、第三級毒
      品愷他命犯行，足堪認定，應予依法論科。
二、按MDMA（即搖頭丸）、一粒眠屬於毒品危害防制條例第2 條
    第1 項第2 款規定之第二級毒品，愷他命屬於同條項第3 款
    規定之第三級毒品。核被告甲○○所為，係犯毒品危害防制
    條例第4 條第2 、3 項之販賣第二、三級毒品罪。被告販賣
    第二級毒品搖頭丸及第三級毒品愷他命前之持有毒品搖頭丸
    、一粒眠、愷他命行為，本應以持有論，惟持有後進而販賣
    ，其持有之低度行為應被販賣之高度行為所吸收，故不再論
    以持有第二級毒品及第三級毒品罪。又被告所犯上開2 罪間
    ，犯意各別，行為互殊，罪名互異，應予分論併罰。又本件
    被告犯後雖否認犯罪，惟審酌被告除在80年間因業務過失傷
    害案件，經台灣新竹地方法院判處有期徒刑3 月，嗣因減刑
    經台灣高等法院改判處有期徒刑1 月15日確定外，本件被告
    於行為時並未有其他犯罪前科（違反槍砲彈藥刀械管制條例
    案件，則係94年6 月13日始經本院判處有期徒刑3 月確定）
    ，有台灣高等法院被告前案紀錄表1 份附卷可稽，顯見其素
    行尚非不佳，及販賣毒品次數僅販賣第二級毒品及第三級毒
    品各1 次，且2 次販賣對象均屬同一人，及販賣數量、所得
    亦不多等情狀，衡情其犯罪情狀尚堪憫恕，本院倘依毒品危
    害防制條例第4 條第2 、3 項規定分別宣告法定最低刑，猶
    嫌過重，爰依刑法第59條之規定，分別減輕其刑。爰審酌被
    告於實施本件犯罪前，除在80年間因業務過失傷害案件，曾
    經台灣新竹地方法院判處有期徒刑3 月，嗣因減刑經台灣高
    等法院改判處有期徒刑1 月15日確定外，被告並未有其他故
    意犯罪前科紀錄，有台灣高等法院被告前案紀錄表1 紙附卷
    可稽，足見被告素行尚非不佳、犯罪動機、目的，犯後雖否
    認犯行，惟販賣次數、數量、所得並不多等一切情狀，分別
    量處如主文所示之刑。再按修正後刑法第2 條第1 項規定：
    「行為後法律有變更者，適用行為時之法律。但行為後之法
    律有利於行為人者，適用最有利於行為人之法律」。被告行
    為後，刑法第51條業於94年1 月7 日修正公布，並於95年7
    月1 日施行，修正前刑法第51條規定：「數罪併罰，分別宣
    告其罪之刑，依左列各款定其應執行者：」其中第5 款規定
    ：「宣告多數有期徒刑者，於各刑中之最長期以上，各刑合
    併之刑期以下，定其刑期。但不得逾二十年。」修正後刑法
    第51條第5 款規定：「宣告多數有期徒刑者，於各刑中之最
    長期以上，各刑合併之刑期以下，定其刑期。但不得逾三十
    年。」比較結果，修正後刑法並非較有利於行為人，依刑法
    第2 條第1 項前段之規定，仍應依修正前刑法，合併定其應
    執行之刑，以示懲儆。扣案被告持有之搖頭丸54顆（原淨重
    11.48 公克，送驗後餘淨重11.07 公克）、一粒眠80顆（原
    淨重17.17 公克，送驗後餘淨重16.75 公克）、第三級毒品
    愷他命50罐（原淨重37.20 公克，送驗後餘淨重36.44 公克
    ），經送請內政部警政署刑事警察局鑑定結果，認搖頭丸54
    顆、一粒眠80顆均屬第二級毒品，愷他命50罐屬第三級毒品
    ，有該局94年1 月27日刑鑑字第0930258086號鑑定書1 紙在
    卷可稽，爰依毒品危害防制條例第18條第1 項前段之規定宣
    告沒收銷燬之。另扣案空膠囊1 包、研磨器1 組，均係被告
    所有，業據被告供明在卷，乃被告供販賣第二、三級毒品用
    之工具，爰併依毒品危害防制條例第19條第1 項前段之規定
    予以宣告沒收。至丙○○持有經警查獲之第二級毒品搖頭丸
    10顆、第三級毒品愷他命3 罐，係扣押在丙○○所涉持有毒
    品案件中，因非扣押在本案，爰不予宣告沒收銷燬之，附此
    敘明。末查，被告分別於93年12月10日22時許，以每顆搖頭
    丸3 百元之價格，販賣第二級毒品搖頭丸10顆予丙○○，販
    賣所得3 千元，及93年12月17日上午6 時30分許，以每罐愷
    他命1 千元之價格，販售第三級毒品愷他命3 罐予丙○○，
    販賣所得3 千元，業據證人丙○○供明在卷，此2 次販賣所
    得財物各3 千元，雖未扣案，惟客觀上既不能證明業已滅失
    ，依毒品危害防制條例第19條第1 項之規定應予分別宣告沒
    收，如全部或一部不能沒收時，以其財產抵償之，併此敘明
    。
據上論斷，應依刑事訴訟法第299 條第1 項前段，毒品危害防制
條例第4 條第2 項、第3 項、第18條第1 項前段、第19條第1 項
，刑法第2 條第1 項前段、第11條、第59條，修正前刑法第51條
第5 款，判決如主文。
本案經檢察官黃俊鳴到庭執行職務。
中    華    民    國    95    年    8    月     3     日
                  刑事第二庭  審判長法  官  吳  炳  桂
                                    法  官  顧  正  德
                                    法  官  羅  貞  元
以上正本證明與原本無異。
如不服本判決，應於判決送達後10日內向本院提出上訴狀（應抄
附繕本），上訴於臺灣高等法院台中分院。
                                    書記官  蘇  文  熙
中    華    民    國    95    年    8     月     3    日
附錄本判決論罪科刑法條全文：
毒品危害防制條例第4 條第2項、第3項：
製造、運輸、販賣第2 級毒品者，處無期徒刑或7 年以上有期徒
刑，得併科新臺幣7 百萬元以下罰金。
製造、運輸、販賣第3 級毒品者，處5 年以上有期徒刑，得併科
新臺幣5 百萬元以下罰金。


司法院資訊處製作；財團法人民間司法改革基金會備份。
